【裁判字號】    94,交訴,97
【裁判日期】    950512
【裁判案由】    公共危險等
【裁判全文】
臺灣臺北地方法院刑事判決              94年度交訴字第97號
公  訴  人  臺灣臺北地方法院檢察署檢察官
被      告  乙○○
                    樓
上列被告因公共危險等案件，經檢察官提起公訴（94年度偵字第
13948號），本院判決如下：
    主  文
乙○○因過失傷害人，處拘役伍拾玖日；又駕駛動力交通工具肇
事，致人受傷而逃逸，處有期徒刑陸月；如易科罰金，均以佰
元折算壹日。
    事  實
一、乙○○於民國九十四年四月十九日晚上九時五十五分許，駕
    駛車牌號碼六Ａ－九二二三號自用小客貨車，沿臺北市○○
    路○段由東往西方向行駛，行經臺北市○○路○段與基隆路
    口前之西側迴轉道迴轉時，應注意汽車迴轉前，應暫停並顯
    示左轉燈光或手勢，看清無來往車輛，並注意行人通過始得
    迴轉，而依當時天氣晴朗、夜間有照明、柏油路面乾燥無缺
    陷、無障礙物且視距良好等情，並無不能注意之情事，竟疏
    於注意及此，未暫停且未看清有無往來車輛，即貿然自該西
    側迴轉道駛出迴轉，適有甲○○騎乘車牌號碼ＢＱＵ－七０
    六號，沿臺北市辛，沿臺北市○○路○段由西往東方向之內
    側第二車道行駛，亦疏未注意車前狀況，隨時採取必要安全
    措施之重型機車駛至，致甲○○見狀煞避不及，所騎乘之上
    開重型機車在與乙○○所駕駛之上開自用小客貨車發生碰撞
    後，人車倒地滑行至外側第二車道上，因此受有頸部及右肩
    挫傷、右手六×三公分、左前臂四×四公分、右臀部八×四
    公分、右大腿四×一公分、右膝一×一公分挫傷併淺創、右
    後十字韌帶損傷等傷害。詎乙○○明知其已駕車肇事致甲○
    ○人車倒地滑行碰撞受傷，竟萌肇事逃逸之故意，未下車察
    看並對甲○○施予必要之救護措施，隨即駕車駛離現場。嗣
    經當時駕車行駛在乙○○所駕駛之上開自用小客貨車後方至
    該西側迴轉道迴轉之呂建志，見乙○○在肇事後逕自駕車離
    去，遂駕車尾隨乙○○所駕駛之上開自用小客貨車記下車牌
    號碼後，返回上開肇事現場將所記下之車牌號碼告知警方，
    始循線查獲乙○○。
二、案經甲○○訴由臺北市政府警察局大安分局報請臺灣臺北地
    方法院檢察署檢察官偵查起訴。
    理  由
一、訊據被告乙○○矢口否認涉有上開過失傷害及肇事逃逸之犯
    行，辯稱：其當時駕駛上開自用小客貨車自臺北市○○路○
    段與基隆路口前之西側迴轉道迴轉時，並未與證人甲○○所
    騎乘之上開重型機車發生碰撞，證人甲○○係遭另一不詳姓
    名騎車所騎乘之機車撞擊，與其無關，遂起步將車駛離現場
    ，並無肇事逃逸故意云云。然查：
  (一)被告上開過失傷害之犯罪事實，業據證人甲○○於警詢時及
    本院審理時證稱：該時渠係沿臺北市○○路○段由西往東方
    向行駛在內側第二車道上，駛近臺北市○○路○段與基隆路
    口前之西側迴轉道前時，因迴轉道上有一深色休旅車突然自
    迴轉道上駛出迴轉進入辛亥路，致渠見狀煞避不及，與該輛
    深色休旅車發生碰撞後，人車倒地滑行至外側第二車道上，
    因此受有多處傷害，嗣經目擊證人呂建志駕車返回現場告知
    肇事車輛之車牌號碼，始知係被告駕駛上開自用小客貨車肇
    事等語綦詳（偵查卷第一六頁、第一七頁；本院卷第三三頁
    、第三四頁、第三六頁、第三八頁），且經證人呂建志於警
    詢時及偵查中證稱：伊雖因視線遭被告所駕駛之上開自用小
    客貨車車體高度遮蔽，未實際目擊兩車發生碰撞之情形，惟
    在上開西側迴轉道等候迴轉時，發生本件交通事故前，在伊
    前方等候迴轉之車輛，除被告外，別無其他，被告所駕駛之
    上開自用小客貨車在本件交通事故發生時，並已駛出迴轉道
    ，伊遂認係被告駕車與證人甲○○發生交通事故，進而於被
    告駕車離去時尾隨於後記下上開自用小客貨車車牌號碼後，
    再駕車返回上開肇事現場，將被告所駕駛之上開自用小客貨
    車車牌號碼提供證人甲○○及員警知悉等語無訛（偵查卷第
    一九頁、第四四頁），參以證人呂建志與被告及證人甲○○
    間，均互不相識，衡情要無為迴護證人甲○○而設詞構陷被
    告之虞，上開所證各節自屬客觀可採，而證人甲○○固因在
    預見渠勢將與被告所駕駛之上開自用小客貨車發生碰撞，恐
    懼至極，閉上雙眼，直至人車倒地滑行後始睜開雙眼，致無
    法具體指出兩車發生碰撞之位置為何，然證人甲○○在閉上
    雙眼之前，確有明白清楚認識到即將與渠發生碰撞之車輛，
    即為該輛自西側迴轉道上駛出之深色休旅車，而非機車等節
    ，亦據證人甲○○於本院審理時證述無訛（本院卷第三五頁
    、三九頁），是被告所駕駛之上開自用小客貨車，即係證人
    甲○○所指貿然自上開西側迴轉道駛出迴轉，致渠煞避不及
    ，而與之發生碰撞之深色休旅車無誤。
  (二)況若被告於警詢時及本院行準備程序中所辯，其眼見證人甲
    ○○係遭另一為閃躲其所駕駛之上開自用小客貨車而向右偏
    行駛之不詳機車撞擊，該輛肇事機車在肇事後，衝至高架橋
    下，該名機車騎士則在起身走後至高架橋下牽行機車云云（
    本院卷第一一頁背面）為真，則以被告所指該輛肇事機車係
    自上開路段內側第一車道往右偏騎至內側第二車道證人甲○
    ○後方追撞證人甲○○所騎乘上開重型機車之兩車碰撞位置
    ，以及兩車發生碰撞時均人車倒地滑行之肇事經過觀之（偵
    查卷第一四頁；本院卷第五七頁背面），兩車發生碰撞時之
    撞擊力量非輕，證人甲○○所騎乘之上開重型機車直接承受
    此一撞擊力之後半部車殼及車體，均無任何損壞，反係機車
    前方車殼嚴重破裂毀損，顯與常理不符，此核諸證人甲○○
    所騎乘之上開重型機車肇事後車損照片二張甚明（偵查卷第
    二八頁、第三０頁），又證人呂建志亦斷無絲毫未覺此一足
    使一般駕駛人意識到係兩輛機車發生碰撞後倒地滑行之現場
    狀況，仍認係被告駕車肇事與證人甲○○發生碰撞之可能。
    是以，被告辯稱並未在上開時、地駕車與證人甲○○發生碰
    撞，證人甲○○係遭一不詳機車撞擊云云，顯係事後卸責之
    詞，不足採信。此外，並有臺北市政府警察局大安分局交通
    分隊交通事故談話紀錄表、現場圖、補充資料表、道路交通
    事故調查報告表（一）、（二）、肇事現場照片暨車損照片
    共五張附卷可稽。本件交通事故之發生，係因被告駕車行經
    上開西側迴轉道迴轉時，疏未注意暫停，並看清無來往車輛
    後，再行迴轉，突然自西側迴轉道上駛出，使證人甲○○見
    狀煞避不及，兩車發生碰撞後，因而失衡人車倒地滑行所致
    ，洵堪認定。再證人甲○○確因本件交通事故，受有頸部及
    右肩挫傷、右手六×三公分、左前臂四×四公分、右臀部八
    ×四公分、右大腿四×一公分、右膝一×一公分挫傷併淺創
    、右後十字韌帶損傷等傷害，此亦有臺北市立萬芳醫院甲種
    診斷證明書一份在卷可憑。
二、按汽車迴車前，應暫停並顯示左轉燈光或手勢，看清無來往
    車輛，並注意行人通過，始得迴轉，道路交通安全規則第一
    百零六條第五款定有明文。次查：被告為汽車駕駛人，於上
    揭時、地駕車行經上開西側迴轉道迴轉時，自應遵守前揭道
    路交通安全規則之規定，在迴轉前，應先行暫停看清有無往
    來車輛並注意行人通過後，再行完成迴轉之動作，以本件交
    通事故發生時，天氣晴朗、夜間有照明、柏油路面乾燥無缺
    陷、無障礙物且視距良好，有上開道路交通事故調查報告表
    （一）在卷可稽，並無不能注意之情事，竟疏未注意及此，
    未暫停看清有無往來車輛，即貿然迴轉，致生本件交通事故
    ，其有過失甚明。再酌以證人甲○○於本院審理時證稱：在
    本件交通事故發生後，停車協助證人甲○○之該輛雙載機車
    騎士與乘客，原係行駛在證人甲○○前方約二輛自用小客車
    車身距離，另行駛在證人甲○○後方之其他來車亦有閃躲被
    告車輛之舉等語（本院卷第三五頁），堪認行駛在證人甲○
    ○前後之其他來車，見有被告突然自迴轉道駛出迴轉之車前
    狀況，既均可立即反應煞避，證人甲○○自無何不能注意之
    情事，證人甲○○顯有亦疏未注意車前狀況，隨時採取必要
    之安全措施，違反道路交通安全規則第九十四條第三項之規
    定，致見被告所駕駛之上開自用小客貨車自迴轉道上貿然迴
    轉駛出時煞避不及，對於本件交通事故之發生亦與有過失，
    至為灼然。惟仍不能因此解免被告刑責，且證人甲○○確係
    因本件交通事故致受有上開傷害，與被告之過失行為間，顯
    有相當因果關係甚明，被告自應就其過失行為負責。
三、雖經公訴人將本件交通事故送交臺北市車輛行車事故鑑定委
    員會鑑定本件交通事故責任歸屬結果，認被告駕駛上開自用
    小客貨車行經上開無號誌之交岔路口處時，疏未注意支道車
    應讓幹道車先行，為本件交通事故之肇事主因；證人甲○○
    行經上開無號誌之交岔路口處時，疏未注意減速慢行，則為
    本件交通事故之肇事次因，此有該會九十四年度七月十四日
    北鑑審字第０九四三０二一七九００函及函覆之鑑定意見書
    一份在卷可按（偵查卷第三頁至第五頁）然上開肇事地點，
    係在臺北市○○路○段上，臺北市○○路○段與與基隆路口
    前之西側迴轉道，而非交岔路口，此觀諸上開臺北市○○道
    路交通事故現場、道路交通事故調查報告表（一）、（二）
    自明，且本件交通事故之發生，乃肇因於被告駕駛上開自用
    小客貨車在上開路段迴轉時，疏未注意暫停看清有無往來車
    輛及行人通過，即貿然迴轉駛出，致證人甲○○見狀煞避不
    及，兩車發生碰撞所致，已如前述，是鑑定意見認上開肇事
    地點係為一無號誌之交岔路口，要與事實不符，據此逕認被
    告有駕車行經上開無號誌交岔路口支道車未讓幹道車先行之
    過失云云，以及證人甲○○有行經該無號誌交岔路口疏未注
    意車前狀況，隨時採取必要之安全措施之過失云云，顯有違
    誤，委無可採。
四、次按刑法第一百八十五條之四之肇事逃逸罪，係以處罰肇事
    後逃逸之駕駛人為目的，促使駕駛人於肇事後能對被害人即
    時救護或其他必要措施，以減少因延誤就醫致生無謂傷亡，
    是該罪之成立只以行為人有駕駛動力交通工具肇事，致人死
    傷而逃逸之事實為已足，至行為人對肇事有無過失及其離去
    之原因為何，則非所問（此亦有最高法院九十三年度臺上字
    第五六九九號判決及九十二年度臺上字第六五四一號判決意
    旨可資參照）。第查：被告對其駕車駛離現場之理由，於本
    院審理時一再供稱係該不詳肇事機車與證人甲○○所騎乘之
    上開重型機車發生碰撞，與其無關云云，然被告確有與證人
    甲○○所騎乘之上開重型機車發生本件交通事故之事實，已
    如前述，且被告在肇事後，曾在肇事現場短暫停頓，並朝臺
    北市○○路○段方向緩緩駛去，狀似欲駛至路旁停車處理，
    惟實際上竟未停車，而係直接駕車離開現場等情，亦經證人
    呂建志於偵查中證述在卷（偵查卷第四四頁），是如被告駕
    車離去現場時，主觀上確知本件交通事故與其無關，而非因
    顯然知其業已駕車肇事致證人甲○○人車倒地滑行受傷，致
    就是否靠邊停車處理本件交通事故一事猶豫難決，則被告自
    可堂而皇之直接駕車離去，何現此情。職是，被告此部分之
    所辯，亦係事後卸責之詞，不足採信，其在本件交通事故發
    生後，未下車察看或報警處理，旋即駕車轉彎駛離現場之際
    ，主觀上顯有被告意圖規避責任之心態，至為灼然。從而，
    被告上開肇事逃逸犯行，亦已臻明確，應予依法論科。
五、核被告所為，係犯刑法第二百八十四條第一項前段之過失傷
    害罪、第一百八十五條之四之肇事逃逸罪。被告所犯上開二
    罪，犯意各別，行為互異，應予分論併罰。爰審酌本件交通
    事故之發生，固係肇因於被告疏未注意暫停並看清有無往來
    車輛之情形下，貿然迴轉之過失行為，然證人甲○○對於本
    件交通事故之發生亦與有過失，證人甲○○所受除右後十字
    韌帶損傷之傷害外，餘均為一般擦挫傷等外傷，並無大礙、
    被告迄今尚未與證人甲○○達成民事和解，賠償證人甲○○
    之損害，以及犯後飾詞狡辯，不知悔改之態度等一切情狀，
    各量處如主文所示之刑，並均諭知易科罰金之折算標準。
據上論斷，應依到事訴訟法第二百九十九條第一項前段，刑法第
二百八十四條第一項前段、第一百八十五條之四、第四十一條第
一項前段，罰金罰鍰提高標準條例第一條前段、第二條，判決如
主文。
本案經檢察官郭昭吟到庭執行職務。
中    華    民    國    95    年    5     月    12    日
                        臺灣臺北地方法院刑事第十五庭
                            審判長法  官  周祖民
                                  法  官  邱蓮華
                                  法  官  吳麗英
上正本證明與原本無異。
如不服本判決，應於判決送達後10日內向本院提出上訴狀（應抄
附繕本）。告訴人或被害人如對於本判決不服者，應具備理由請
求檢察官上訴，其上訴期間之計算係以檢察官收受判決正本之日
期為準。
                                  書記官  田華仁
中    華    民    國    95    年    5     月    12    日
附錄本案論罪科刑法條全文：
刑法第一百八十五條之四：駕駛動力交通工具肇事，致人死傷而
                        逃逸者，處六月以上五年以下有期徒
                        刑。
刑法第二百八十四條：因過失傷害人者，處六月以下有期徒刑、
                    拘役或五百元以下罰金。致重傷者，處一
                    年以下有期徒刑、拘役或五百元下罰金。
                    從事業務之人，因業務之過失傷害人者，
                    處一年以下有期徒刑、拘役或一千元以下
                    罰金。致重傷者，處三年以下有期徒刑、
                    拘役或二千元以下罰金。


司法院資訊處製作；財團法人民間司法改革基金會備份。
